臺灣士林地方法院刑事判決
111年度易字第448號
公  訴  人  臺灣士林地方檢察署檢察官
被      告  莊中介




上列被告因詐欺案件，經檢察官提起公訴（111年度偵緝字第107
8號），被告於本院準備程序中就被訴事實為有罪之陳述，本院
合議庭裁定由受命法官獨任改依簡式審判程序審理，並判決如下
：
    主  文
莊中介幫助犯詐欺取財罪，處拘役參拾日，如易科罰金，以新臺
幣壹仟元折算壹日。
    犯罪事實
一、莊中介明知銀行存摺、提款卡及提款卡密碼係供自己使用，
    攸關個人債信，甚為重要，若同時交予他人，可能被非法使
    用，且可預見無故蒐集他人之存摺帳戶、提款卡使用之人，
    將可能藉蒐集之存摺帳戶、提款卡遂行財產上犯罪之目的，
    竟仍基於幫助詐欺取財之不確定故意，於民國110年12月14
    日晚上7 時許，在桃園市○鎮區○○○街00號的統一超商內，提
    供其向華南商業銀行申辦之帳號000000000000號帳戶（下稱
    本案帳戶）之提款卡及密碼予詐欺集團使用。嗣詐欺集團成
    員取得本案帳戶資料後，即基於意圖為自己不法所有之詐欺之
    犯意，向林智美佯稱係學弟盧用章，需要借款等語，致林智
    美陷於錯誤，以其夫陳茂林帳戶匯款新臺幣（下同）11萬元
    至本案帳戶內，再由詐欺集團成員悉數提領。嗣林智美察覺
    有異，方悉受騙。
二、案經林智美訴由暨新北市政府警察局汐止分局報告臺灣士林
    地方檢察署檢察官偵查起訴。
    理  由
一、本件被告所犯係死刑、無期徒刑、最輕本刑為3年以上有期
    徒刑以外之罪，其於準備程序中就被訴事實為有罪之陳述，
    經告知簡式審判程序之旨，並聽取公訴人、被告之意見後，
    本院合議庭認為適宜裁定由受命法官獨任進行簡式審判程序
    。又本件之證據調查，依刑事訴訟法第273條之2規定，不受
    同法第159條第1項、第161條之2、第161條之3、第163條之1
    及第164條至第170條規定之限制，合先敘明。
二、上開犯罪事實，業據被告莊中介於本院準備程序、審理中坦
    承不諱，且告訴人林智美於上開時間遭他人詐欺，使其陷於
    錯誤，依指示匯款如上開金額至本案帳戶，而遭轉匯一空之
    事實，亦為證人即告訴人林智美於警詢中指訴綦詳（參見11
    1偵4896卷第7頁至第8頁），並有屏東縣政府警察局潮州分
    局中山路派出所受理詐騙帳戶通報警示簡便格式表、刑案紀
    錄表、受理各類案件紀錄表、受理案件證明單各1份（參見1
    11偵4896卷第23頁至第29頁）、陳茂林名義之華南商業銀行
    存簿封面及內頁影本、提供莊中介帳戶之LINE訊息擷圖及華
    南商業銀行取款憑條各1份（參見111偵4896卷第11頁至第15
    頁）、華南商業銀行股份有限公司111年1月14日營清字第11
    10001610號函檢附客戶資料查詢各1份（參見111偵4896卷第
    17頁至第22頁、111偵緝1078卷第7頁至第8頁）、臺中市政
    府警察局第二分局111年5月17日中市警二分偵字第11100225
    88號函檢附莊中介提供之LINE對話紀錄擷圖各1份（參見111
    偵緝769卷第133頁至第141頁）、華南商業銀行股份有限公
    司南松山分行111年5月11日華南松存字第1110000050號函檢
    附提款機之監視錄影資料各1份（參見111偵緝1078卷第11頁
    ，光碟附於卷末光碟存放袋）附卷可憑，應甚明確，而堪認
    定。
三、按刑法所指故意，非僅指直接故意，尚包括間接故意（不確
    定故意、未必故意）在內；所謂間接故意，乃指行為人對於
    構成犯罪事實，預見其發生而其發生並不違反其本意者而言
    ，此為刑法第13條第2項所規範。而幫助犯之成立，除行為
    人主觀上須出於幫助之故意，客觀上並須有幫助之行為；且
    幫助行為，係指對他人實現構成要件之行為施予助力而言，
    幫助故意，則指行為人就被幫助者正欲從事犯罪或正在從事
    犯罪，且該犯罪有既遂之可能，而其行為復足以幫助他人實
    現構成要件，在被告主觀上有認識，尚不以確知被幫助者係
    犯何罪名為其必要。再者，金融帳戶為個人理財之工具，申
    請開設金融帳戶並無任何特殊之限制，一般民眾皆能自由申
    請開戶，並得同時在不同金融機構申請多數存款帳戶使用，
    乃眾所週知之事實。在金融機構開設帳戶，請領存摺及提款
    卡及密碼後，任何人即得持之辦理存、匯及轉帳使用，事關
    帳戶所有人權益之保障，帳戶所有人理應避免被不明人士利
    用或持之為與財產有關之犯罪工具，並期杜絕自己金融帳戶
    存款遭他人冒領之風險，此實為社會大眾按諸生活認知所極
    易體察之常識，被告理應知悉。況且，新聞媒體對於不肖詐
    騙人員常大量收購或使用他人存款帳戶後，再持以供作犯罪
    使用，藉此逃避檢警查緝之情事，亦多所報導。被告僅為獲
    取報酬，率爾聽信對方要求，將攸關個人財產、信用且具專
    有性之本案帳戶存摺、提款卡及密碼，輾轉租予不詳之第三
    人作為匯款使用，如此乖離常態之行為，以被告具有一般智
    識程度而言，當可輕易預見他人取得本案帳戶資料係供作非
    法使用，況被告提供其與詐欺集團之LINE對話紀錄擷圖亦顯
    示被告質疑對方「我覺得提供卡片已經很勉為其難了，現在
    又要我提供密碼，你們就是開人頭帳戶的啊。」、「到處這
    樣騙人好嗎」（參見111偵緝769卷第140頁）。則縱被告不
    確知所交付本案帳戶提款卡及密碼之對象暨其所屬詐騙集團
    犯罪行為之具體內容，惟其既已預見本案帳戶資料有遭詐騙
    集團作為詐取財物之不法工具之可能，仍不計後果將本案帳
    戶資料借予不熟識之人，而容任該項犯罪行為之繼續實現，
    具有幫助他人詐欺取財之不確定故意已明。本件事證明確，
    被告之犯行，堪以認定。
四、按本件被告提供上開帳戶之金融卡及密碼供詐欺不法份子使
    用，使被害人因該詐欺不法份子詐騙而將款項匯入上開帳戶
    ，僅為他人之詐欺取財犯行提供助力，尚無證據足以證明被
    告係以自己實施詐欺取財犯罪之意思，或與他人為詐欺取財
    犯罪之犯意聯絡，或有直接參與詐欺取財犯罪構成要件行為
    分擔，且依卷內現存證據並不足以證明本件係三人以上共同
    犯罪之情事。是核被告所為，係犯刑法第30條第1項前段、
    第339條第1項之幫助詐欺取財罪。又被告以幫助他人犯罪之
    意思而參與犯罪構成要件以外之行為，為上開詐欺取財罪之
    幫助犯，乃依刑法第30條第2項之規定，減輕其刑。
五、又被告莊中介前因不能安全駕駛致交通危險等案件，經臺灣
    臺北地方法院以109年度聲字第1555號裁定應執行有期徒刑1
    0月確定，於110年3月26日縮刑期滿執行完畢，有臺灣高等
    法院被告前案紀錄表1份附卷可稽，其於有期徒刑執行完畢
    後5年內，故意再犯本案有期徒刑以上之罪，為累犯，然審
    酌被告前所涉前開罪，與本件犯罪事實之犯罪類型及法益種
    類均屬有別，罪質互異，且本件所犯距被告前案執行完畢已
    有相當時日，卷內亦無證據認定其有特別惡性及對刑罰反應
    力薄弱之具體事由，爰參照司法院釋字第775號解釋意旨，
    本院裁量後認不依刑法第47條第1項規定加重其刑。
六、爰審酌被告因一時輕率失慮，輕易提供金融帳戶供他人掩飾
    犯罪所得使用，非但增加被害人尋求救濟之困難，造成社會
    人心不安，亦助長詐騙犯罪者之氣焰，使詐欺犯罪者得以順
    利取得詐欺所得之財物，危害財產財物交易安全，實有不該
    ，惟被告犯後已坦承犯行，態度尚稱良好，兼衡本件告訴人
    即被害人林智美受害金額為11萬元，並無證據顯示被告因提
    供人頭帳戶而獲利，且被告已與告訴人達成和解，願分期賠
    償其之損失，有和解筆錄1份附卷（參見本院卷第61頁）可
    憑，及被告自陳高中畢業、未婚、現從事鷹架工程、月入約
    6萬元等一切情狀，量處如主文所示之刑，並諭知如易科罰
    金之折算標準。另被告於本案中，無證據證明其有因交付帳
    戶而獲得金錢或利益，或分得來自上開詐欺集團成員之任何
    犯罪所得，自不宣告沒收，附此敘明。
據上論斷，依刑事訴訟法第273條之1第1項、第299條第1項前段
，刑法第30條第1項前段、第2項、第339條第1項、第41條第1項
前段，刑法施行法第1條之1第1項，判決如主文。
本案經檢察官林思吟提起公訴，檢察官余秉甄到庭執行職務。
中　　華　　民　　國　 111　 　年　　9  　月　　23　　日
                    刑事第六庭法  官  雷雯華
以上正本證明與原本無異。
如不服本判決應於收受送達後20日內向本院提出上訴書狀，並應
敘述具體理由。其未敘述上訴理由者，應於上訴期間屆滿後20日
內向本院補提理由書( 均須按他造當事人之人數附繕本) 「切勿
逕送上級法院」。因疫情而遲誤不變期間，得向法院聲請回復原
狀。
                              書記官  蔡宜君
中　　華　　民　　國　　111 　年　　9 　　月　　26　　日
附錄本案論罪科刑法條
刑法第339條
意圖為自己或第三人不法之所有，以詐術使人將本人或第三人之
物交付者，處 5 年以下有期徒刑、拘役或科或併科 50 萬元以
下罰金。
以前項方法得財產上不法之利益或使第三人得之者，亦同。
前二項之未遂犯罰之。

刑法第30條
幫助他人實行犯罪行為者，為幫助犯。雖他人不知幫助之情者，
亦同。
幫助犯之處罰，得按正犯之刑減輕之。